臺灣臺南地方法院刑事判決　
110年度訴字第826號
公  訴  人  臺灣臺南地方檢察署檢察官
被      告  洪建文





上列被告因違反藥事法等案件，經檢察官提起公訴（110年度偵
字第9417號、110年度偵字第10664號），被告於本院準備程序中
就被訴事實為有罪之陳述，經告知簡式審判程序之旨，並聽取被
告與公訴人意見後，本院合議庭裁定改由受命法官獨任進行簡式
審判程序，判決如下：
    主  文
甲○○犯藥事法第八十三條第一項之轉讓禁藥罪，累犯，處有期徒
刑肆月。
    事實及理由
一、本案被告甲○○所犯為死刑、無期徒刑、最輕本刑3年以上有
    期徒刑以外之罪，亦非高等法院管轄之第一審案件，其於準
    備程序中就被訴事實為有罪之陳述，經告知簡式審判程序之
    旨，並聽取檢察官及被告之意見後，本院合議庭依刑事訴訟
    法第273條之1第1項規定裁定進行簡式審判程序，是本案之
    證據調查，依同法第273條之2規定，不受同法第159條第1項
    、第161條之2、第161條之3、第163條之1及第164條至第170
    條所規定證據能力認定及調查方式之限制，合先敘明。
二、本案除應於證據欄補充：「被告於本院準備程序及審理時之
    自白」外，其餘之犯罪事實及證據均引用本案起訴書之記載
    （如附件）。
三、論罪科刑：
　㈠按甲基安非他命依成癮性、濫用性及對社會危害性之程度，
    已列為毒品危害防制條例第2條第2項第2款所定之第二級毒
    品，禁止非法持有、轉讓。次按甲基安非他命係毒品危害防
    制條例規定之第二級毒品，亦屬藥事法所稱之禁藥，行為人
    明知禁藥甲基安非他命而轉讓者，除成立毒品危害防制條例
    第8條第2項之轉讓第二級毒品罪外，亦構成藥事法第83條第
    1項之轉讓禁藥罪，屬於同一犯罪行為同時有2種法律可資處
    罰之法條競合關係，應依「重法優於輕法」、「後法優於前
    法」等法理，擇一處斷。而毒品危害防制條例第8條第2項之
    轉讓第二級毒品罪，法定本刑為6月以上5年以下有期徒刑，
    得併科新臺幣(下同)70萬元以下罰金；藥事法第83條第1項
    之轉讓禁藥罪，法定本刑為7年以下有期徒刑，得併科5,000
    萬元以下罰金。從而，轉讓甲基安非他命之行為，除轉讓該
    甲基安非他命達毒品危害防制條例第8條第6項規定之一定數
    量（淨重10公克以上），或成年人轉讓與未成年人，或明知
    為懷胎婦女而轉讓，經依法加重後之法定刑較藥事法第83條
    第1項轉讓禁藥之法定刑為重之情形外，因藥事法第83條第1
    項為重法，依重法優於輕法之法理，自應優先適用藥事法處
    罰，要無再適用毒品危害防制條例第8條第2項之轉讓第二級
    毒品罪處斷之餘地（最高法院106年度台上字第3575號判決
    、最高法院刑事大法庭109年度台上大字第1089號裁定意旨
    參照）。是核被告所為，係犯藥事法第83條第1項之轉讓禁
    藥罪。
　㈡又被告轉讓禁藥甲基安非他命與證人林志賢前持有禁藥之行
    為，與轉讓禁藥行為同為實質上一罪之階段行為，高度之轉
    讓行為既已依藥事法加以處罰，依法律適用完整性之法理，
    其低度之持有甲基安非他命行為，自不能再行割裂而適用毒
    品危害防制條例之規定論處（最高法院82年度台上字第6613
    號判決意旨參照），復因藥事法對於持有禁藥之行為未設有
    處罰規定，則被告持有所轉讓之禁藥甲基安非他命之行為自
    無從論罪。　
　㈢被告前因違反毒品危害防制條例案件，經本院以108年度簡字
    第369號判決判處有期徒刑3月確定，於民國108年7月23日因
    徒刑易科罰金執行完畢，有臺灣高等法院被告前案紀錄表在
    卷足參（見本院卷第33至34頁），其於上開有期徒刑執行完
    畢後5年內故意再犯本件有期徒刑以上之罪，為累犯；審酌
    被告未因前罪徒刑執行完畢而有所警惕，猶故意再為本案犯
    行，可認其有特別惡性及對刑罰反應力薄弱，又觀諸被告本
    案犯罪情節，經依累犯規定加重其刑，並未使被告所受刑罰
    超過其所應負擔之罪責，即無司法院釋字第775號解釋意旨
    所指應裁量不予加重最低本刑，否則將致過苛或罪刑不相當
    之情形，爰依刑法第47條第1項規定加重其刑。
  ㈣按犯毒品危害防制條例第4條至第8條之罪於偵查及歷次審判
    中均自白者，減輕其刑，毒品危害防制條例第17條第2項定
    有明文。次按行為人轉讓同屬禁藥之第二級毒品甲基安非他
    命（未達法定應加重其刑之一定數量）予成年人（非孕婦）
    ，依重法優於輕法之原則，擇較重之藥事法第83條第1項轉
    讓禁藥罪論處，如行為人於偵查及歷次審判中均自白，仍應
    適用毒品危害防制條例第17條第2項規定減輕其刑（最高法
    院109年度台上大字第4243號裁定意旨參照）。查被告於偵
    審中均自白犯行，揆諸前揭說明，爰依毒品危害防制條例第
    17條第2項規定減輕其刑，並依法先加重後減輕之。
  ㈤爰審酌被告漠視法律禁令，恣意轉讓甲基安非他命，致他人
    耽溺毒害，助長濫用禁藥成癮之惡習，戕害國民身體健康及
    社會風氣，實值非難。惟考量其所轉讓禁藥之數量非鉅，轉
    讓對象為1人，轉讓次數為1次，及其尚知坦承犯行之犯後態
    度，兼衡其素行、犯罪之動機、目的及手段，暨其自陳學歷
    為小學肄業，入戒治所前曾在其父親葬儀社幫忙，每日收入
    2,000元，無須扶養他人，已婚而3名子女均已成年(見本院
    卷第69頁)之智識程度、家庭生活狀況等一切情狀，量處如
    主文所示之刑，以示懲儆。
據上論斷，應依刑事訴訟法第273條之1第1項、第299條第1項本
文、第310條之2、第454條第2項(本件依刑事判決精簡原則，僅
記載程序法條文)，判決如主文。
本案經檢察官黃齡慧提起公訴，檢察官乙○○到庭執行職務。
中　　華　　民　　國　　110 　年　　10　　月　　18　　日
                  刑事第十庭    法　官　潘明彥
以上正本證明與原本無異。
如不服本判決應於收受本判決後20日內向本院提出上訴書狀，並
應敘述具體理由。其未敘述上訴理由者，應於上訴期間屆滿後20
日內向本院補提理由書狀（均須按他造當事人之人數附繕本）「
切勿逕送上級法院」。 
　　　　　　　　　　　　　　　　書記官  蘇豐展
中　　華　　民　　國　　110 　年　　10　　月　　18　　日
附錄本案論罪科刑法條：
藥事法第83條第1項
明知為偽藥或禁藥，而販賣、供應、調劑、運送、寄藏、牙保、
轉讓或意圖販賣而陳列者，處7年以下有期徒刑，得併科新臺幣5
千萬元以下罰金。

【附件】：
臺灣臺南地方檢察署檢察官起訴書
                                     110年度偵字第9417號
110年度偵字第10664號
　　被　　　告　甲○○　男　66歲（民國00年0月00日生）
　　　　　　　　　　　　住臺南市○○區○○路○段000巷00
　　　　　　　　　　　　　號之1
　　　　　　　　　　　　居臺南市○○區○○街000號
                        （現於法務部○○○○○○○○執行 強制戒治中）
　　　　　　　　　　　　國民身分證統一編號：Z000000000號
上列被告因違反毒品危害防制條例案件，已經偵查終結，認應該
提起公訴，茲將犯罪事實及證據並所犯法條分敘如下：
　　　　犯罪事實
一、甲○○前因違反毒品危害防制條例案件，經貴院以108年度簡
    字第369號判決判處有期徒刑3月確定，甫於民國108年8月1
    日易科罰金執行完畢。詎其不思悔改，其明知甲基安非他命
    為毒品危害防制條例所定之第二級毒品，依法不得持有、轉
    讓，竟基於轉讓第二級毒品及禁藥甲基安非他命之犯意，於
    110年3月6日17時許，在臺南市○○區○○路0段000巷00弄0號，
    轉讓第二級毒品甲基安非他命予兒子林志賢。
二、案經臺南市政府警察局第六分局報告偵辦。
　　　　　證據並所犯法條
一、證據清單暨待證事實
編號 證據 待證事實 1 被告甲○○之自白。 被告甲○○轉讓上開毒品予林志賢之事實。 2 證人林志賢之證述。 被告甲○○轉讓上開毒品予證人林志賢之事實。 3 搜索票、搜索筆錄、扣押物品目錄表、扣押物品收據（110年度偵字第9417號所附警卷頁15-23、35）、照片（110年度偵字第9417號所附警卷頁25-33、53、57-59、110年度偵字第10664號所附警卷頁43-45、57-59）、本署110年度毒偵字第1043號緩起訴處分書。 全部犯罪事實。 
二、按甲基安非他命雖係第二級毒品，但亦屬藥事法所稱之禁藥
    ，故行為人明知為禁藥即甲基安非他命而轉讓予他人者，其
    轉讓行為同時該當於毒品危害防制條例第8條第2項之轉讓第
    二級毒品罪及藥事法第83條第1項之轉讓禁藥罪，屬法條競
    合，應依重法優於輕法、後法優於前法等法理，擇一處斷；
    而93年4月21日修正後之藥事法第83條第1項轉讓禁藥罪之法
    定本刑，較毒品危害防制條例第8條第2項轉讓第二級毒品罪
    之法定本刑為重，是轉讓第二級毒品甲基安非他命，除轉讓
    達一定數量或成年人對未成年人為轉讓行為而應依相關規定
    加重處罰者外，均應依藥事法第83條第1項之規定處罰。核
    被告甲○○所為，係違反藥事法第83條第1項之轉讓禁藥罪嫌
    。另被告甲○○曾受有期徒刑之執行完畢後，有本署刑案資料
    查註紀錄表可參，5年內故意再犯本件有期徒刑以上之罪，
    均為累犯，請均依刑法第47條第1項規定加重其刑。
三、依刑事訴訟法第251條第1項提起公訴。
　此　致
臺灣臺南地方法院
中　　華　　民　　國　 110　　年　　8 　　月　　12　　日
　　　　　　　　　　　　　　　檢察官  黃  齡  慧
本件證明與原本無異
中　　華　　民　　國　 110　　年　　8 　　月　　16　　日
                              書記官  朱  倖  儀
所犯法條：　　
毒品危害防制條例第8條
轉讓第一級毒品者，處 1 年以上 7 年以下有期徒刑，得併科新
臺幣 1 百萬元以下罰金。
轉讓第二級毒品者，處 6 月以上 5 年以下有期徒刑，得併科新
臺幣 70 萬元以下罰金。
轉讓第三級毒品者，處 3 年以下有期徒刑，得併科新臺幣 30
萬元以下罰金。
轉讓第四級毒品者，處 1 年以下有期徒刑，得併科新臺幣 10
萬元以下罰金。
前四項之未遂犯罰之。
轉讓毒品達一定數量者，加重其刑至二分之一，其標準由行政院
定之。

藥事法第83條
明知為偽藥或禁藥，而販賣、供應、調劑、運送、寄藏、牙保、
轉讓或意圖販賣而陳列者，處 7 年以下有期徒刑，得併科新臺
幣 5 千萬元以下罰金。
犯前項之罪，因而致人於死者，處 7 年以上有期徒刑，得併科
新臺幣 1 億元以下罰金；致重傷者，處 3 年以上 12 年以下有
期徒刑，得併科新臺幣 7 千 5 百萬元以下罰金。
因過失犯第 1 項之罪者，處 2 年以下有期徒刑、拘役或科新臺
幣 5 百萬元以下罰金。
第 1 項之未遂犯罰之。